臺灣彰化地方法院刑事判決　　　　　　　96年度訴字第2242號
公　訴　人　台灣彰化地方法院檢察署檢察官
被　　　告　甲○○
上列被告因違反毒品危害防制條例案件，經檢察官提起公訴（96
年度毒偵字第4899號、第5488號），本院依簡式審判程序判決如
下：
    主  文
甲○○施用第一級毒品，累犯，處有期徒刑捌月；又施用第二級
毒品，貳罪，累犯，各處有期徒刑肆月，扣案之第二級毒品甲基
安非他命壹包（毛重約零點參公克），沒收銷燬之。應執行有期
徒刑壹年壹月，扣案之第二級毒品甲基安非他命壹包（毛重約零
點參公克），沒收銷燬之。
    事  實
一、甲○○前於民國91年間，因施用毒品案件，經法院裁定送觀
    察、勒戒後，於91年7月17日因無繼續施用傾向執行完畢釋
    放；又於94年間，因施用毒品案件，經本院以94年度訴字第
    721號判決判處有期徒刑7月確定，入監執行，於95年2月22
    日縮短刑期執行完畢出監，復因施用毒品案件，經本院以96
    年度訴字第189號判決判處有期徒刑8月、4月確定，嗣經減
    為有期徒刑4月、2月，定應執行刑為有期徒刑5月，於96年9
    月20日易科罰金執行完畢。詎復基於施用第一級毒品海洛因
    之犯意，於96年9月24日凌晨1時10分許為警採尿時回溯72小
    時內某時，在彰化縣田尾鄉仁里村和平巷28號住處，將海洛
    因摻入香煙內以吸食其煙霧之方式，施用海洛因1次；復基
    於施用第二級毒品甲基安非他命之犯意，分別於96年9月23
    日凌晨4時許及同年月24日凌晨12時20分許，在雲林縣西螺
    大橋旁以及彰化縣田尾鄉○○村○○路○段301巷196號前，
    以將甲基安非他命置於玻璃燈泡內燒烤而吸食其煙霧之方式
    ，施用甲基安非他命各1次。嗣於96年9月24日凌晨零時20分
    許，在彰化縣田尾鄉○○村○○路○段301巷196號前，為警
    盤檢時，自行向員警坦承施用甲基安非他命，並扣得甲基安
    非他命1包（毛重約0.3公克），經警採尿送驗結果，呈嗎啡
    及甲基安非他命陽性反應。
二、案經彰化縣警察局北斗分局報告及台灣彰化地方法院檢察署
    檢察官自動檢舉偵查起訴。
    理  由
一、本件被告甲○○所涉係死刑、無期徒刑、最輕本刑為3年以
    上有期徒刑或高等法院管轄第一審案件以外之罪，並於本院
    行準備程序時就被訴事實為有罪之陳述，本院合議庭依刑事
    訴訟法第273條之1第1項規定，裁定改由受命法官獨任行簡
    式審判程序，先予敘明。
二、上開犯罪事實，業據被告甲○○於本院審理時坦承不諱，且
    其為警採集之尿液送驗結果，呈嗎啡及甲基安非他命陽性反
    應，此有詮昕科技股份有限公司濫用藥物尿液檢驗報告、彰
    化縣警察局北斗分局委託檢驗尿液代號與真實姓名對照認證
    單、彰化縣警察局北斗分局查獲涉嫌毒品危害防制條例毒品
    初步檢驗報告表各1紙、查獲照片5張附卷可稽，足徵被告前
    開任意性自白與事實相符。另被告於96年9月23日凌晨4時該
    次施用甲基安非他命犯行，除被告之自白外，復有扣案之甲
    基安非他命1包（毛重0.3公克）可憑，扣案之甲基安非他命
    份量足供多次使用，業據被告坦稱在卷，且其係於96年9月
    23日凌晨3時以新台幣2,500元購買上開甲基安非他命，亦經
    其於警詢時供述在卷，堪認被告確有該次施用甲基安非他命
    之犯行。本件事證明確，被告犯行，洵堪認定，應依法論科
    。
三、按毒品危害防制條例於92年7月9日修正公布，自93年1月9日
    施行，其中第20條、第23條將施用毒品之刑事處遇程序，區
    分為「初犯」及「5年內再犯」、「5年後再犯」。依其立法
    理由之說明：「初犯」，經觀察勒戒或強制戒治後，應為不
    起訴處分或不付審理之裁定；經觀察勒戒或強制戒治執行完
    畢釋放後，「5年內再犯」者，因其再犯率甚高，原實施之
    觀察勒戒及強制戒治既已無法收其實效，爰依法追訴或裁定
    交付審理。至於經觀察勒戒或強制戒治執行完畢釋放後，「
    5年後再犯」者，前所實施之觀察勒戒或強制戒治已足以遮
    斷其施用毒品之毒癮，為期自新及協助其斷除毒癮，仍適用
    「初犯」規定，先經觀察勒戒或強制戒治之程序。從而依修
    正後之規定，僅限於「初犯」及「5年後再犯」二種情形，
    始應先經觀察勒戒或強制戒治程序。倘被告於5年內已再犯
    ，經依法追訴處罰，縱其第3次（或第3次以上）再度施用毒
    品之時間，在初犯經觀察勒戒或強制戒治執行完畢釋放5年
    以後，已不合於「5年後再犯」之規定，且因已於「5年內再
    犯」，顯見其再犯率甚高，原實施觀察、勒戒或強制戒治，
    已無法收其實效，即應依該條例第10條處罰（最高法院95年
    度第7次刑事庭會議決議第2點參照）。經查，本件被告前因
    施用毒品案件，於91年7月17日經觀察、勒戒執行完畢釋放
    ，惟其於釋放後5年內，於94年間因施用毒品案件，經本院
    以94年度訴字第721號判決判處有期徒刑7月確定，此有台灣
    高等法院被告前案紀錄表在卷可參，揆諸前開法條及說明，
    被告所為本件施用毒品犯行，並無「初犯」規定之適用，而
    應直接訴追處罰。
四、核被告所為，係犯毒品危害防制條例第10條第1項、第2項之
    施用第一級、第二級毒品罪。被告持有毒品之低度行為，均
    為施用之高度行為所吸收，不另論罪。被告所犯之1次施用
    第一級毒品罪及2次施用第二級毒品罪間，犯意各別，應予
    分論併罰。被告有如事實欄所載之犯罪科刑執行情形，有台
    灣高等法院被告前案紀錄表在卷可按，其受有期徒刑之執行
    完畢後，5年以內故意再犯本件有期徒刑以上之罪，均為累
    犯，各依刑法第47條第1項之規定加重其刑。被告於未經有
    偵查犯罪職權機關或公務員發覺其為犯人前，即向盤查之員
    警主動陳明其施用第二級毒品犯行而自首，進而接受裁判，
    有被告警詢筆錄在卷可佐，核與自首之要件相當，依刑法第
    62條前段之規定，其2次施用甲基安非他命犯行均得減輕其
    刑，並先加後減之，至其所犯施用海洛因犯行，因被告於警
    詢時否認，故無自首規定之適用，附此敘明。爰審酌被告經
    送觀察勒戒、入監執行，猶不知悔改，再施用毒品，暨其所
    犯施用毒品罪之次數，及坦承犯行等一切情狀，分別量處如
    主文所示之刑，暨定應執行之刑。扣案之第二級毒品甲基安
    非他命1包（毛重0.3公克），依毒品危害防制條例第18條第
    1項前段規定，沒收銷燬之。
據上論斷，應依刑事訴訟法第273條之1第1項、第299條第1項前段
，毒品危害防制條例第10條第1項、第18條第1項前段，刑法第11
條、第47條第1項、第62條前段、第51條第5款，判決如主文。
本案經檢察官蔡明達到庭執行職務
中　　華　　民　　國　　96　　年　　12　　月　　18　　日
                  刑事第六庭      法  官  林欣苑
以上正本證明與原本無異。
如不服本判決，應於判決送達後10日內，向本院提出上訴書狀，
上訴書狀應「敘述具體上訴理由」，並按他造當事人之人數附繕
本。「切勿逕送上級法院」。
中　　華　　民　　國　　96　　年　　12　　月　　21　　日
                                  書記官  楊筱惠
附錄本案論罪科刑法條全文：
毒品危害防制條例第10條
施用第一級毒品者，處 6 月以上 5 年以下有期徒刑。
施用第二級毒品者，處 3 年以下有期徒刑。
